【裁判字號】    95,交聲,131
【裁判日期】    950609
【裁判案由】    違反道路交通管理處罰條例聲明異議
【裁判全文】
臺灣苗栗地方法院交通事件裁定      95年度交聲字第131號
    原處分機關  交通部公路總局新竹監理所
    異  議  人
    即受處分人  金芳建材有限公司
    法定代理人  甲○○
上列受處分人因違反道路交通管理處罰條例案件，對於交通部公
路總局新竹區監理所於95年3 月3 日竹監自字第裁54—Q0000000
0 號裁決書之處分不服（原舉發案號：宜蘭縣警察局宜警交字第
Q00000000 號），聲明異議，本院裁定如下：
        主  文
原處分撤銷。
金芳建材有限公司汽車所有人，汽車裝載貨物超過核定之總重量
，處罰鍰壹萬肆仟元，並記汽車違規紀錄壹次。
        理  由
一、原處分意旨略以：異議人即受處分人金芳建材有限公司所屬
    車牌號碼RA－039 號自用一般曳引車，由司機鍾峻明駕駛於
    民國94年12月23日10時07分許，載運水泥，經台2 線時，經
    宜蘭縣警察局之執勤警員會同司機在梗枋卸貨場過磅，總重
    38.88 公噸，核重35公噸，超重3.88公噸，為宜蘭縣警察局
    交通隊執勤員警田重德舉發，應到案日期95年1 月7 日，異
    議人未自動繳納罰鍰，為原處分機關於95年3 月3 日以道路
    交通管理處罰條第29條之2 第1 項、第3 項裁罰新台幣（下
    同）1 萬4 千元，並記汽車違規紀錄1 次。罰鍰限於95年4
    月2 日前繳納。」、「上開罰鍰逾期不繳納之處分：〔一〕
    自95年4 月03日起議處吊扣汽車牌照3 個月，並限於95年4
    月17日前繳送。〔二〕95年4 月17日前未繳送汽車牌照者，
    自95年4 月18日起易處吊銷，並逕行註銷汽車牌照。〔三〕
    汽車牌照經吊銷或註銷後，非經主管機關檢驗合格，不得再
    行請領；但經易處逕行註銷者，非滿6 個月不得再行請領。
二、異議人之異議意旨略以：異議人所屬之上開車輛從宜蘭出貨
    ，須經汐止、泰山、楊梅、後龍，惟獨宜蘭縣警察局舉發超
    載，令人質疑，其磅秤之正確性，並提出相同車號每次裝載
    之水泥重量，以資證明，上開車輛裝載水泥後加一成計算後
    ，均未超重，宜蘭縣警察局過磅之38.88 公噸應是錯誤，應
    該以出廠單上之重量為準，請撤銷原處分云云。
三、按貨車裝載貨物不得超過核定之總重量，道路交通安全規則
    第79條第1 項第1 款定有明文。復按「汽車裝載貨物超過核
    定之總重量、總聯結重量者，處汽車所有人罰鍰，並記汽車
    違規紀錄一次，其應歸責於汽車駕駛人時，除依第3 項處汽
    車駕駛人罰鍰及依第63條第1 項第2 款記點外，汽車所有人
    仍應記該汽車違規紀錄1 次。有前2 項規定之情形者，汽車
    駕駛人仍應依第63條第1 項第2 款規定記違規點數2 點。有
    前2 項規定之情形者，應責令改正或當場禁止通行，並處新
    臺幣1 萬元罰鍰，超載10公噸以下者，以總超載部分，每1
    公公噸加罰新臺幣1000元；超載逾10公噸至20公噸以下者，
    以總超載部分，每1 公噸加罰新臺幣2000元；超載逾20 公
    噸至30公噸以下者，以總超載部分，每1 公公噸加罰新臺幣
    3000元；超載逾30公噸者，以總超載部分，每1 公噸加罰新
    臺幣50 00 元。未滿1 公噸以1 公噸計算」，道路交通管理
    處罰條例第29條之2 第1 項、第2 項亦有明文。
三、經查：
    (一)異議人所有上開自用一般曳引車之核定總重量為35公噸
        ，而異議人所僱司機鍾峻明駕駛上開車輛載運水泥，於
        上開時、地為警攔檢，經宜蘭縣警察局會同司機在梗枋
        卸貨場地磅秤得總重量為38.88 公噸，超重3.88公噸等
        情，有舉發違反道路交通管理事件通知單1 紙在卷可稽
        ，對於汽車裝載貨物超過核定之總重量之處罰，道路交
        通管理處罰條例第29條之2 規定甚為明確，且依據現行
        道路交通管理處罰條例內容，並無車輛超載如未逾10%
        得予免罰之規定。雖內政部警政署於90年5 月29日以（
        90 ）警 署交字第1060 79 號函請交通部建請將現行交
        通執法儀器「誤差值」納入「違反道路交通管理事件統
        一裁罰標準及處理細則」一節，然交通部於90年6 月5
        日以交路90字第039396號函說明二略以：「各類交通違
        規之處罰及執法取締標準於道路交通管理處罰條例及道
        路交通安全規則等，均已有明文規範，故本案貴署關切
        事項尚難謂有違行政程序法且有適法疑義．．．究應如
        何規範為宜，仍請貴署自行核處．．．．」等語。因此
        內政部警政署固因交通執法儀器使用上容有誤差，而給
        與寬容值以勸導代替取締，惟此係考量儀器測量之精準
        度，而由員警斟酌儀器測得之數據，決定是否舉發，屬
        個案違規事實之認定，與是否違法無關；此觀上開警政
        署函文主旨，僅在建請交通部將上開寬容值納入「違反
        道路交通管理事件統一裁罰標準及處理細則」，顯見所
        謂寬容值尚非法規明文自明。況斟酌儀器誤差，而在一
        定範圍內，於篩選後始行舉發之執法方式，固屬合理，
        然亦應以儀器可能產生之誤差為斷，否則無異藉寬容值
        放寬法律規定，並非所宜。以此論之，前開寬容值以總
        重量10% 計算，尚乏可信依據，因此，只要車輛在於實
        際上確已經有超載（重）之事實存在，則執勤警員依上
        述規定填單舉發，即不得認為違法。反之，若認為超載
        （重）未達總重量10% 者，即得免予舉發，則有抵觸上
        述道路交通管理處罰條例第29條之2 之規定，應係誤解
        法律所致，尚難認為是不罰之理由。
    (三)按地秤之公差負載秤量之1/1000，但負載秤量之1/1000
        小於檢定標尺分度值時，以其檢定標尺分度值為公差。
        衡器檢定檢查技術規範第4.28.2點定有明文。又梗枋卸
        貨場地磅經經濟部標準檢驗局檢定合格，誤差值在法定
        公差內，有宜蘭縣警察局函附經濟部標準檢驗局於95年
        1 月5 日鑑定、同年月9 日核發之度量衡器檢定合格證
        書1 紙在卷可憑。本件異議人所屬上開自用一般曳引車
        核重35公公噸，過磅總重38.88 公公噸，超載重量達
        3.88公噸，以地磅最大誤差即上開公差值1/1000計算，
        異議人已超載無訛，自應處罰。
    (四)內政部警政署固因交通執法儀器使用上容有誤差，而於
        90 年5月29日（90）警署交字第106079號函請交通部建
        請將現行交通執法儀器「誤差值」納入「違反道路交通
        管理事件統一裁罰標準及處理細則」，然此係考量儀器
        測量之精準度，而給與寬容值以勸導代替取締，而由員
        警斟酌儀器測得之數據，決定是否舉發，屬個案違規事
        實之認定，非藉該10%寬容值放寬法律規定等情，已如
        前述。異議人所屬車輛於出廠時載運水泥時，逕將核定
        重量35公公噸加上10% 計算其可載重之重量，而認未逾
        法定允許重量自屬違誤，復有宜蘭縣警察局宜縣警交字
        第Q00000000 號舉發違反道路交通管理事件通知單影本
        、裁決書、送達證書、宜蘭縣警察局95年1 月24日警交
        字第0950013021號函附照片影本3 張在卷可證，堪認異
        議人確實有超載之違規事實，至於異議人所提出之相同
        車輛而於非舉發違規當日之裝載重量分別為38.5、38.
        38、38.26 公噸，除所提非舉發當日該車裝載之重量，
        難以證明違規當日之裝載重量外，如上所述，加一成計
        算裝載重量係考量儀器測量之精準度，而由員警斟酌儀
        器測得之數據，決定是否舉發標準，尚非准許超重載運
        。原處分機關以異議人所有前開自用一般曳引車超重
        3.88公噸，依道路交通管理處罰條例第29條之2 第3 項
        規定處異議人罰鍰新臺幣1 萬4,000 元，並記汽車違規
        紀錄1 次，於法並無不合，異議人請求撤銷原處分，核
        無理由，此部分應予駁回。
伍、原處分機關認異議人於案發時、地，有「未依規定車道行駛
    」之違規事實，並據之裁決如前，固非無見。惟查：〔一〕
    按「汽車所有人、駕駛人違反道路交通管理，經主管機關裁
    決後逾15日未向管轄地方法院聲明異議，或其聲明異議經法
    院裁定確定，而不依裁決或裁定繳納罰鍰或不繳送汽車牌照
    、駕駛執照者，依左列規定處理之：一、經處分吊銷汽車牌
    照或駕駛執照者，由公路主管機關逕行註銷。二、經處分吊
    扣汽車牌照或駕駛執照者，按其吊扣期間加倍處分；仍不依
    限期繳送汽車牌照或駕駛執照者，吊銷其汽車牌照或駕駛執
    照。三、罰鍰不繳者，按其罰鍰數額，易處吊扣汽車牌照或
    駕駛執照一個月至三個月；不依期限繳送汽車牌照或駕駛執
    照者，吊銷其汽車牌照或駕駛執照。」，為道路交通管理處
    罰條例第六十五條第一項明定。析索立法意旨，係指原處分
    於「確定」後始有執行力。乃原處分機關裁決如前，竟自裁
    決受處分人裁罰新台幣（下同）1 萬4 千元，並記違規紀錄
    1 次。罰鍰限於95年4 月2 日前繳納。」、「上開罰鍰逾期
    不繳納之處分：〔一〕自95年4 月03日起議處吊扣汽車牌照
    3 個月，並限於95年4 月17日前繳送。〔二〕95年4 月17日
    前未繳送汽車牌照者，自95年4 月18日起易處吊銷，並逕行
    註銷汽車牌照。〔三〕汽車牌照經吊銷或註銷後，非經主管
    機關檢驗合格，不得再行請領；但經易處逕行註銷者，非滿
    6 個月不得再行請領。」，以右列處分礙及憲法保障之受處
    分人依法爭訟之權，核非適法。又異議人於案發時、地，確
    有『超載』之違規事實，業見前述，異議人執前情聲明異議
    ，固非有理由，惟原處分既有可議，自應由本院將原處分撤
    銷，依據道路交通管理處罰條例第29條之2 第1 項、第3 項
    ，另為適法之處分，如主文。
據上論結，應依道路交通案件處理辦法第20條前段裁定如主文。
中    華    民    國    95    年    6     月    9     日
                  交通法庭    法官
右正本證明與原本無異。
如不服本裁定應於送達後5日內向本院提出抗告狀。
                                        書記官
中    華    民    國    95    年    6     月    9     日


司法院資訊處製作；財團法人民間司法改革基金會備份。
